【裁判字號】    97,交訴,80
【裁判日期】    971007
【裁判案由】    公共危險等
【裁判全文】
臺灣臺北地方法院刑事判決              97年度交訴字第80號
公  訴  人  臺灣臺北地方法院檢察署檢察官
被      告  甲○○
                      1樓
選任辯護人  陳哲民律師
上列被告因公共危險等案件，經檢察官提起公訴（97年度偵字第
7420號），本院判決如下：
    主  文
甲○○無罪。
    理  由
一、公訴意旨略以：被告甲○○於96年11月27日上午9時許，騎
    乘車牌號碼DWY-650號重型機車（經查應係輕型機車），行
    經臺北市○○○路、吉林路口時，原應注意車前狀況，且並
    無不能注意之情事，竟疏於注意，適有乙○○騎乘機車，因
    道路壅塞，停在上址民族東路第三車道停止線前方，等待起
    步，卻遭甲○○壓傷右腳掌，致乙○○受有右足背壓傷之傷
    害。詎甲○○肇事後，竟未停留現場而等候警方處理，旋逕
    行騎乘上開機車逃逸，因認被告涉犯刑法第284條第1項過失
    傷害罪、185條之4肇事逃逸罪嫌云云。
二、按犯罪事實應依證據認定之，無證據不得認定其犯罪事實。
    又不能證明被告犯罪者，應諭知無罪之判決，刑事訴訟法第
    154 條第2 項、第301 條第1 項，分別定有明文。再按事實
    之認定，應憑證據，如未能發現相當證據，或證據不足以證
    明，自不能以推測或擬制之方法，為裁判基礎；且認定不利
    於被告之事實須依積極證據，苟積極證據不足為不利於被告
    事實之認定時，即應為有利於被告之認定；另認定犯罪事實
    所憑之證據，雖不以直接證據為限，間接證據亦包括在內，
    然無論直接證據或間接證據，其為訴訟上之證明，須於通常
    一般之人均不致有所懷疑，而得確信其為真實之程度者，始
    得據之為有罪之認定，倘其證明尚未達到此一程度，而有合
    理之懷疑存在，無從使事實審法院得有罪之確信時，即應由
    法院為諭知被告無罪之判決，最高法院40年臺上字第86號、
    76年臺上字第4986號判例亦採此意旨。
三、證據能力部分：
    (一)按被告以外之人於審判外之言詞或書面陳述，除法律有規
      定者外，不得作為證據；被告以外之人於審判外之陳述，
      雖不符前四條之規定，而經當事人於審判程序同意作為證
      據，法院審酌該言詞陳述或書面陳述作成時之情況，認為
      適當者，亦得為證據；當事人、代理人或辯護人於法院調
      查證據時，知有第159條第1項不得為證據之情形，而未於
      言詞辯論終結前聲明異議者，視為有前項之同意，刑事訴
      訟法第159條第1項、第159條之5分別定有明文。
    (二)查證人即告訴人乙○○於接受臺北市政府警察局中山分局
      員警詢問後所製作之調查筆錄，固屬被告以外之人於審判
      外之陳述，屬傳聞證據，然被告於本院行準備程序中對上
      開證據之證據能力未表示爭執（見本院97年7月31日準備
      程序筆錄），且經本院於最後審理期日提示上開警詢筆錄
      並告以要旨，被告就此部分證據之證據能力亦均未聲明異
      議，本院審酌證人乙○○為本件車禍之被害人，親身經歷
      見聞車禍發生經過之全貌，其證詞對認定犯罪事實之存否
      有其必要性，上開警詢筆錄之取得及製作過程，復查無違
      法取證之瑕疵存在，依刑事訴訟法第159條之5規定，即有
      證據能力。
    (三)至於卷附之道路交通事故現場圖、道路交通事故調查報告
      表均係員警接獲報案後抵達肇事現場，依法執行實施勘察
      等職務後所製作以紀錄當時實見現場情形之紀錄文書，並
      無證據證明有何虛偽不實或明顯瑕疵等顯不可信之情況存
      在，依刑事訴訟法第159條之4第1款之規定，自皆有證據
      能力；而卷附證人乙○○之長庚紀念醫院（臺北本院）出
      具之診斷證明書各1份，均為醫師於執行醫療業務時所需
      製作之證明文書，復無證據顯示該診斷證明書存有詐偽或
      虛飾之情事，核無刑事訴訟法第159條之4第2款所定顯有
      不可信之特別情況，應得為證據。另車禍現場暨被告所有
      機車照片，則均係以機械之方式所留存之影像，並非依憑
      人之記憶再加以轉述而得，要非供述證據，殊無「傳聞證
      據排除法則」之適用，此外，復無證據證明有何偽造、變
      造或違法取得之情事，且均與檢察官主張之事實具有關聯
      性，各該照片亦有證據能力。
四、本件公訴人認被告涉犯刑法第284條第1項過失傷害罪、185
    條之4肇事逃逸罪嫌，無非以證人乙○○於警詢中所為證述
    、道路交通事故現場圖、道路交通調查報告表、談話記錄表
    、道路交通事故補充資料表、現場暨被告所有機車照片、臺
    北市政府警察局中山分局疑似道路交通肇事逃逸追查表、汽
    車車籍明細表、長庚紀念醫院診斷證明書等件，資為論據。
    然訊據被告堅詞否認有何肇事逃逸之犯行，選任辯護人則以
    ，本件由告訴人在警訊筆錄中有多次陳述反覆及不實，告訴
    人指訴有高度不可信度，不能證明被告的機車曾經在案發時
    、地撞傷告訴人等語，以為辯護。經查：
    (一)證人乙○○於警訊時先指稱，本件肇事逃逸者所駕駛車號
      為CWY-650號（經查為重型機車）等語，惟經警查詢結果
      ，該車車主係謝章佃，係男性，且案發當日謝章佃之行動
      電話發話地點，均在臺北縣，並非在本件事發時、地，謝
      章佃乃獲不起訴處分在案，嗣證人乙○○復於警訊中改稱
      ，本件肇事車號應係DWY-650號（經查係輕型機車），有
      前開筆錄，及謝章佃所獲檢察官不起訴處分書，分別附在
      偵查卷宗可憑，足認證人所指認本件肇事車號、車種，前
      後尚非一致，已有可疑。
    (二)再衡諸證人乙○○於第一次警訊中，自稱曾追上加害人，
      質問其肇事逃逸行為等語，卻未能指訴車牌號碼DWY-650
      號機車之條紋特點，嗣於第二次警訊中，方才改稱曾於96
      年12月12日在同市○○路、民族東路口發現肇事機車之車
      號應係DWY-650號，車身兩側均有2道白線等語，自非僅憑
      其於車禍發生伊始之記憶，容採難為其初供之補強證據。
    (三)至於公訴人所提出之道路交通事故現場圖、道路交通調查
      報告表、談話記錄表、道路交通事故補充資料表、現場暨
      機車照片、臺北市政府警察局中山分局疑似道路交通肇事
      逃逸追查表、汽車車籍明細表、長庚紀念醫院診斷證明書
      等，僅能證明證人於上揭時、地，曾經發車禍，然無法據
      此即認定被告確為上揭肇事後逃逸事件之加害人，揆諸前
      揭說明，實難遽以刑法第185條之4肇事逃逸罪相繩。
五、綜上所述，本件尚難證明被告有何明知車禍肇事致人受傷後
    ，故意不施以救護而逕自逃逸之犯意及行為，本件公訴人所
    舉證據，未能排除被告並未犯罪之合理可疑。此外，本院復
    查無其他積極證據足資證明被告有公訴人所指之上開犯行，
    不能證明被告犯罪，揆諸前揭法條規定及判例意旨說明，自
    應諭知被告無罪之判決，以免冤抑。
六、據上論斷，依刑事訴訟法第301 條第1 項，判決如主文。
本案經檢察官蔡宏展到庭執行職務。
中    華    民    國    97    年    10    月    7    日
                  交通法庭  審判長法  官  黃程暉
                                  法  官  鄭昱仁
                                  法  官  蕭清清
上正本證明與原本無異。
如不服本判決，應於判決送達後10日內向本院提出上訴狀（應抄
附繕本）。告訴人或被害人如對於本判決不服者，應具備理由請
求檢察官上訴，其上訴期間之計算係以檢察官收受判決正本之日
期為準。
                                  書記官  張耀鴻
中    華    民    國    97    年    10    月    7     日


司法院資訊處製作；財團法人民間司法改革基金會備份。
